【裁判字號】    90,易,205
【裁判日期】    900928
【裁判案由】    詐欺
【裁判全文】
臺灣高雄地方法院刑事判決                              九十年易字第二○五號
    公  訴  人  臺灣高雄地方法院檢察署檢察官
    被      告  甲○
    選任辯護人  湯金全
右列被告因詐欺案件，經檢察官提起公訴（八十九年度偵字第二二四一五號），本院
判決如左：
    主  文
甲○無罪。
    理  由
一、公訴意旨略以：被告甲○意圖為自己不法之所有，於民國八十五年七月十二日至
    十四日間，連續在中央日報刊登廣告，利用年老有積蓄亟欲結婚者之心態，致告
    訴人乙○○不疑有他，打電話與被告聯絡見面認識後，被告即自稱是法律系畢業
    ，為執業律師，被告乃串通真實姓名年籍不詳之女子呂麗芬、陳慧美、黃太太等
    人，當告訴人面，或告訴人與被告在一起時，打電話假以談論案情，或恭維被告
    聰敏能幹，若娶到被告是福氣等語，偶偕同告訴人至高雄市○○○路四十號「瑞
    成別館」同住，並許諾將與告訴人結婚，致告訴人信以為真為之著迷後，再以要
    標購律師事務所等理由，一再向告訴人借錢，告訴人基於終將結婚之考量，乃連
    續自八十五年七月二十四日起至八十六年二月二十四日止，共借與被告新臺幣（
    下同）三百二十三萬元。嗣甲○即以其前夫在美國車禍身亡，要前往美國處理遺
    產後，即無音訊，事隔多時，再由自稱係被告友人黃太太者，打電話向告訴人宣
    稱：被告在美國已死亡云云後，即斷絕音信，之後告訴人輾轉得知被告尚住在臺
    北，始知受騙，因而認為被告涉犯刑法第三百三十九條第一項之詐欺罪。
二、按犯罪事實應依證據認定之，無證據不得推定其犯罪事實；又不能證明被告犯罪
    者，應諭知無罪之判決，刑事訴訟法第一百五十四條、第三百零一條第一項分別
    定有明文。次按認定不利於被告之事實，須依積極證據，苟積極證據不足為不利
    於被告事實之認定，即應為有利於被告之認定，更不必有何有利之證據。另告訴
    人之指訴，係以使被告受刑事訴追為目的，是其陳述是否與事實相符，仍應調查
    其他證據以資審認。且認定犯罪事實所憑之證據，雖不以直接證據為限，間接證
    據亦包括在內，然而無論為直接或間接證據，其為訴訟上之證明，須於通常一般
人均不致有所懷疑，而得確定其為真實之程度者，始得據為有罪之認定，最高法
    院分別著有三十年上字第八一六號、五十二年臺上字第一三ＯＯ號及七十六年臺
    上字第四八九六號判例足資參照。
三、本件公訴人認被告甲○涉犯上開詐欺取財罪嫌，無非以告訴人之指訴、被告刊登
    之報紙廣告三紙、告訴人之匯款單、郵局存款帳戶提款紀錄多紙及被告未清償分
    文，全無與告訴人聯絡等情為其論據。訊據被告則堅決否認有任何詐欺犯行，辯
    稱：伊刊登報紙廣告是為了找尋伴侶，與告訴人認識後即曾多次相偕投宿於飯店
    ，因與告訴人間性生活無法協調，受不了才未與告訴人交往，與告訴人交往期間
    ，告訴人同情伊生活境遇不佳，始同意以金錢援助約一百五十四萬元，但伊從未
    以表示是執業律師及允諾結婚之語，欺騙告訴人藉以取得款項，此外，於八十六
    年初以後，係因告訴人電話變更才未與告訴人聯絡，告訴人指稱之呂麗芬、陳慧
    美、黃太太等人，皆無其人其事，更無假藉死亡為由避不見面等語。經查：
（一）被告甲○曾於八十五年七月十二日至十四日間，連續在中央日報刊登徵婚交友
      廣告，嗣告訴人乙○○打電話與被告聯絡見面認識後，二人隨即於八十五年七
      月二十四日見面後相偕至高雄市○○○路四十號「瑞成別館」同住約七、八次
      ，告訴人曾連續自八十五年七月二十四日，及八十五年十二月二日至八十六年
      二月二十四日止，共交付現款三萬元及匯款一百五十一萬元予被告，嗣至八十
      六年二月以後，被告即未再與告訴人連絡等情，業據告訴人指訴綦詳，且為被
      告肯認無訛，並有報紙廣告三紙、匯款單影本八紙等證在卷可稽，故上開事實
      ，應堪認定。
（二）告訴人指訴被告曾透過友人陳美慧、呂麗芬及黃太太共組詐欺集團云云，並未
      舉證以實其說，復無法提供調查方式供本院證實，已難認其指訴為可採。另參
      諸告訴人自陳：伊有看過被告身分證有記載山東省青島市之語（詳見本院九十
      年五月二日訊問筆錄），告訴人既知取閱被告身分證求證其省籍，衡其智識及
      經驗，自難僅因被告片面陳述而信以為真。況被告苟有以其為律師身分，詐騙
      告訴人之事實，則告訴人在與被告交往期間即八十六年二月以前取閱被告身分
      證時，依當時八十六年五月二十一日修正公布前戶籍法第三十二條之規定，被
      告身分證尚須登載其職業，則告訴人於索閱被告身分證時，本應極易辨別被告
      所陳係執業律師之語是否為真，乃告訴人竟於取閱被告身分證後未曾注意此點
      ，參諸前開其指訴皆無法證實等情為斷，足證告訴人指訴之詞，未可盡採。
（三）再除前述被告交付予告訴人之款項一百五十四萬元外，告訴人固指稱尚有於後
      述日期交付下列款項：八十五年八月十五日七萬元、同年八月二十八日七萬元
      、同年九月四日二十五萬、同年九月十二日十萬元、同年十月二日五十萬元、
      同年十月十四日十二萬元、同年十月二十一日三十萬元、同年十一月十九日二
      十六萬元，共計一百七十二萬元云云，並提出存摺明細紀錄供佐其說。質諸被
      告則否認有收受上開款項，且由告訴人提款之資料，雖可證明其有取出共一百
      七十二萬元現款之事實，在乏無進一步證據前，尚難遽引之推認被告確有收受
      及取得全部款項之事實，故公訴人循告訴人之指訴及該存摺明細紀錄，認被告
      計取得三百二十三萬元之事實，尚有未足。
（四）至於告訴人交付款項予被告之理由，量以告訴人自陳：係因被告表示被告的兒
      子從美國回來要治病需要二十萬元‧‧‧‧‧‧，要回贖當舖質物為由等語（
      詳見本院九十年二月十四日訊問筆錄），顯見告訴人已然知悉被告之經濟狀況
      非佳之情。又參之告訴人所述：伊有帶被告去飯店，第一次是八十五年七月二
      十四日，在瑞成大飯店至少住了七、八次，伊是因為想與被告結婚，且被告表
      示要照顧伊一生，所以才同意借款等語（詳見本院九十年三月十四日及八月十
      五日訊問筆錄），以當時告訴人年為七十二歲之齡，甚乏伴侶照顧之際，多次
      與異性同住於飯店房間，其與被告確曾發生性行為，於吾人所知之經驗法則中
      並非難以想像，故由此事證顯示，被告辯稱係因告訴人知悉其生活境遇不佳，
      自願幫忙及二人係因性生活無法協調始分手之語，尚非子虛，應堪採信。
（五）告訴人復陳：伊於八十五年十一月十九日時，要求被告借款開本票及查看律師
      執業證書時，被告怕騙術被揭穿，藉口推託要從銀行匯款，被告請伊匯款至其
      華僑銀行00000000000000號帳戶等詞（詳見告訴狀及本院九十
      年八月十五日訊問筆錄），可見告訴人於八十五年十一月十九日以後所匯款項
      ，係在其對被告是否具有律師身分啟疑之後，惟告訴人既已對被告職業生疑且
      未得證實之前，猶陸續匯款高達一百五十一萬元之鉅，此際若被告係以其經營
      之律師事務需費用為由向告訴人借款，顯難取得告訴人之信賴，從而告訴人指
      訴其在尚未全然信賴被告之際，僅依被告片面之語，採信被告係律師及律師事
      務所需費用之理由，貸予絕大部分之款項，則與其指訴矛盾，殊難信採。是以
      被告取得告訴人款項之過程，尚難認係被告施以詐術之結果使然。又被告於取
      得款項後未與告訴人聯絡之原因，係告訴人原先使用之電話為0000000
      號，至八十八年十一月十九日以後，高雄市北區之電話改為0000000號
      ，業據告訴人陳明在卷，益徵被告辯陳其得款後未與告訴人聯絡係因電話變更
      之詞，洵非虛妄，故未足因被告未償還款項及與告訴人聯絡之事實，推論被告
      自始係本於不法所有之意圖，在得款之後故意未與告訴人聯絡，避不見面使然
      。
（六）綜上所述，公訴人所舉之證據，不足以證明被告確有詐欺取財之事實，且本院
      復查無其他積極證據，足資認定被告確有公訴意旨論列之犯罪事實，揆諸前揭
      說明，既不能證明被告犯罪，依法自應為無罪之諭知。
據上論斷，應依刑事訴訟法第三百零一條第一項，判決如主文。
中      華      民      國      九十      年     九     月    二十八    日
                                臺灣高雄地方法院刑事第二庭
                                      法  官    李代昌
右正本證明與原本無異。
如不服本判決，應於判決送達後十日內，向本院提出上訴狀。
                                      書記官    吳月華
中      華      民      國      九十      年     九     月    二十八    日


司法院資訊處製作；財團法人民間司法改革基金會備份。
